臺灣臺北地方法院刑事判決
110年度審交易字第413號
公  訴  人  臺灣臺北地方檢察署檢察官
被      告  林珹揚
上列被告因公共危險等案件，經檢察官提起公訴（110年度偵字
第17696號、第18817號），本院判決如下：
    主    文
林珹揚吐氣所含酒精濃度達每公升零點二五毫克以上而駕駛動力交通工具，處有期徒刑參月，如易科罰金，以新臺幣壹仟元折算壹日；又汽車駕駛人，無駕駛執照駕車而犯過失傷害罪，處拘役參拾日，如易科罰金，以新臺幣壹仟元折算壹日。
    犯罪事實
一、林珹揚前業經監理單位於民國106年8月23日，以「酒駕逕註」吊銷其駕駛執照，復未再重新考領而為無駕照之人，詎其明知安全駕駛動力交通工具之能力會因服用酒類而嚴重減損，且客觀上能預見服用酒類後，其注意、知覺、反應、協調、平衡、操控及定向能力，因受酒精作用影響而削弱減退，駕駛動力交通工具行駛在道路上，極可能肇生交通事故，導致其他用路人受傷之結果，竟輕忽酒後騎車、將可能造成他人成傷結果之危險，仍於110年4月12日晚間11時20分前某時，在不詳地點飲用酒類後，已有吐氣所含酒精濃度達每公升0.25毫克以上而不能安全駕駛動力交通工具之情形，猶逕行無照騎乘車牌號碼000-000號普通重型機車上路；嗣於同日晚間11時20分許，行經臺北市○○區○○路0號前時，本應注意在劃有分向限制線之雙向二車道行駛時，不得駛入來車之車道內，復應注意車前狀況，且隨時採取必要之安全措施，依當時天候狀況及智識能力，並無不能注意之情況，竟疏未注意，貿然跨越分向限制線，遽至對向車道逆向一路直行（如附圖1所示），適該車道上有由吳品璇所騎乘車牌號碼000-0000號普通重型機車，見狀閃避不及，遂遭林珹揚所騎機車迎面撞擊（如附圖2、3所示），致騎士吳品璇受有左側手肘擦挫傷，所搭載乘客辜鴻祥亦受有左手中指、無名指、小指關節挫傷（此部分未據提出告訴），林珹揚則因自身所致上開車禍而人車倒地、當場昏迷，受有創傷性蜘蛛網膜下出血、右小腿燙傷等傷勢嚴重，經急診送醫至加護病房進行開顱手術，並經臺北市立萬芳醫院醫師對其抽血檢測結果為183mg/dl(換算呼氣酒精濃度為0.915mg/L)，始悉上情。
二、案經吳品璇訴由臺北巿政府警察局文山第一分局報請臺灣臺
    北地方檢察署檢察官偵查起訴。
    理    由
壹、程序方面：
一、本判決以下所引用被告以外之人於審判外作成之傳聞供述證
    據，當事人於本院審判程序中同意作為證據，復未於本案言
    詞辯論終結前聲明異議（見本院卷第32、43至50頁），而經
    本院審酌各該證據方法之作成時，並無其他不法之情狀，均
    適宜為本案之證據，依刑事訴訟法第159條第1項、第159條
    之5規定，皆具證據能力。
二、又資以認定本案犯罪事實之非供述證據，亦查無違反法定程
    序取得之情形，依同法第158條之4規定，均具有證據能力。
貳、實體方面：
一、認定本案犯罪事實之證據及理由：
  ㈠訊據被告林珹揚於偵查中供稱：車禍前、後過程已經記不清
    楚，我醒來就已經在醫院2個多月，願意認罪等語（見偵176
    96號卷第11至13、81至82頁），於本院審理時供稱：我腦部
    開刀後，腦袋不清楚，只要天氣變天就會頭痛，現在不曉得
    發生何事等語（見本院卷第31至33、44至50頁）。
  ㈡經查，被告於110年4月12日晚間無駕駛執照，且酒後騎乘機
    車上路，於同日晚間11時20分許，行經臺北市○○區○○路0號
    前時，貿然跨越分向限制線，遽至對向車道逆向直行（如附
    圖1所示），適該車道上有由告訴人吳品璇所騎乘、搭載被
    害人辜鴻祥之機車，見狀閃避不及，遂遭被告迎面撞擊（如
    附圖2、3所示），告訴人因而受有左側手肘擦挫傷，被告自
    身則人車倒地昏迷並受有創傷性蜘蛛網膜下出血、右小腿燙
    傷等嚴重傷勢，經急診送醫至加護病房進行開顱手術，並經
    臺北市立萬芳醫院醫師對其抽血檢測結果為183mg/dl（換算
    呼氣酒精濃度為0.915mg/L）等情，業經本院當庭勘驗路口
    監視錄影畫面無訛，有110年10月19日勘驗筆錄、畫面擷圖
    存卷可考（見本院卷第44至45、53至55頁），復有告訴人之
    臺北市立萬芳醫院診斷證明書、萬芳醫院報告查詢系統表、
    血液及呼氣酒精濃度對照表、道路交通事故現場圖、道路交
    通事故調查報告表㈠㈡、道路交通事故補充資料表、道路交通
    事故談話紀錄表、當事人登記聯單、道路交通事故肇事人自
    首情形表、交通事故當事人酒精測定紀錄表、交通事故照片
    、監視器影像光碟暨翻拍照片、道路交通事故紀錄（通報）
    單、臺北市政府警察局舉發違反道路交通管理事件通知單、
    被告之萬芳醫院診斷證明書、雙方簡訊紀錄及通話紀錄、公
    路監理電子閘門-證號查詢機車駕駛人結果等件在卷可稽（
    見偵17696號卷第21、31至53、55至58、59至63、69、87、8
    9至113頁，偵18817號卷第55頁；本院卷第37頁），核與證
    人即告訴人吳品璇於警詢及本院審理中之指述（見偵17696
    號卷第17至19頁，偵18817號卷第15至17頁）、證人即被害
    人辜鴻祥於警詢之證述（見偵17696號卷第25至27頁）皆大
    致相符，是此部分事實足堪認定，本案事證明確，被告犯行
    洵堪認定，應予依法論科。
二、論罪：
　㈠關於酒駕、無照駕駛及過失傷害之法律適用：
　⒈按刑法總則之加重，係概括性之規定，所有罪名均一體適用
    ；刑法分則之加重，係就犯罪類型變更之個別犯罪行為予以
    加重，成為另一獨立之罪名；道路交通管理處罰條例第86條
    第1項關於汽車駕駛人，無駕駛執照駕車、酒醉駕車、吸食
    毒品或迷幻藥駕車、行駛人行道或行經行人穿越道不依規定
    讓行人優先通行，因而致人受傷或死亡，依法應負刑事責任
    者，加重其刑至2分之1之規定，係就刑法第276條之過失致
    人於死罪，同法第284條之過失傷害（及致重傷）罪之基本
    犯罪類型，對於加害人為汽車駕駛人，於從事駕駛汽車之特
    定行為時，或於行駛人行道、行經行人穿越道之特定地點，
    不依規定讓行人優先通行，因而致人受傷或死亡之特殊行為
    要件予以加重處罰，已就上述刑法第276條，同法第284條各
    罪犯罪類型變更之個別犯罪行為予以加重，而成另一獨立之
    罪名，自屬刑法分則加重之性質（最高法院99年度台非字第
    198號、105年度台上字第1388號判決意旨參照）。
　⒉考其立法意旨，係因酒醉駕車等特殊類型之駕駛行為，違規
    情節較重，故當發生車禍造成人員傷亡時，乃予以加重處罰
    。然而，對於酒醉駕車之行為，刑法已於前揭道路交通管理
    處罰條例第86條最後一次修正（86年1月22日）後，於88年4
    月21日新增第185條之3第1項予以單獨規範。由此可知，當
    行為人酒醉駕車不慎撞傷他人時，在刑法增訂第185條之3 
    前僅成立過失傷害一罪；增訂後則構成不能安全駕駛和過失
    傷害兩罪。準此，關於本案被告酒駕致人受傷部分，刑法增
    訂後既已將酒醉駕車規定為獨立之犯罪行為，則在評斷過失
    傷害罪之罪責時，倘就道路交通管理處罰條例第86條之「酒
    醉駕車」再予考量為加重刑罰之要件，即有重複評價、過度
    處罰之嫌，而與刑法謙抑原則有違。再者，酒醉駕車已被刑
    法列為犯罪行為，且歷經數次修法一再提高刑責，顯見依目
    前刑法規定，已能達成道路交通管理處罰條例第86條對此危
    險駕駛行為加重處罰之目的。故本院綜合上情，認本案被告
    所犯過失傷害罪部分，不得再適用道路交通管理處罰條例第
    86條第1項「酒醉駕車」之規定，加重其刑。
　⒊又道路交通管理處罰條例第86條第1項所規範特殊類型之駕駛
    行為，除酒醉駕車外，尚包括無照駕駛等情，已如前述。雖
    上開條文所列舉之各種情形僅為加重條件，縱行為人同時有
    數種該條項規定之加重情形，亦僅能加重一次，不能再遞予
    加重其刑（最高法院102年度台上字第4783號號判決意旨參
    照）。但此非謂在探究事實時，無須審視行為人是否符合各
    項加重條件，蓋行為人構成前開一項或多項加重條件，與其
    罪責惡性、肇事責任多寡、犯罪情節程度等均有密切關連，
    使法院在加重其刑一次時，得以具體論斷實際加重之刑罰為
    何。至於無照駕駛或行經行人穿越道不依規定讓行人優先通
    行之性質、要件及違規方式，與酒醉駕車截然不同，彼此亦
    無必然關聯，又未經立法者規定為獨立犯罪行為課予刑責，
    是在判斷被告所犯過失傷害罪責時，就其無照駕駛或行經行
    人穿越道不依規定讓行人優先通行之行為依前述條例規定予
    以考量、審酌，即無過度評價或重複加重刑責之情。此與無
    照且酒醉駕車肇事致人死亡，只能論以刑法第185條之3 第2
    項前段不能安全駕駛致人於死罪之刑責，不得再依道路交通
    管理處罰條例第86條所列無照駕駛條件加重其刑，有所不同
    （即臺灣高等法院暨所屬法院101年法律座談會刑事類提案
    第13號法律問題）。
　⒋申言之，刑法第185條之3第2項之不能安全駕駛致人於死罪，
    係以加重結果犯之立法方式，將原本分別處罰之不能安全駕
    駛罪與過失致死罪結合為實質上一罪，刑度也予以提高，倘
    若就此「一罪」以無照駕車等因素再予以加重其刑，無異於
    加重兩次，自有未洽。反觀本案被告係酒醉駕車併有無照駕
    駛而撞傷他人，所觸犯者係刑法第185條之3第1項第1 款之
    不能安全駕駛罪與同法第284條前段之過失傷害罪，共「兩
    罪」；其中酒醉駕車此因素已純由不能安全駕駛罪予以評價
    ，而無照駕駛之加重條件則由過失傷害罪參酌在內，兩罪分
    別論斷並無競合關係，也無重複評價、加重兩次刑罰情形，
    併此敘明。
　㈡按汽車駕駛執照為駕駛汽車之許可憑證，如汽車駕駛人未領
    有駕駛執照駕駛小型車、駕駛執照業經吊銷、註銷仍駕駛小
    型車，均屬無駕駛執照駕車之情形，此見道路交通安全規則
    第50條第1 項前段、道路交通管理處罰條例第21條第1 項規
    定自明。查被告原領有之駕照，於本案車禍發生時，早已因
    先前酒駕而遭註銷，屬無照駕駛，有道路交通事故談話紀錄
    表、公路監理電子閘門-證號查詢機車駕駛人附卷可憑（見
    偵17696卷第43、69頁）。是本件被告確屬無照駕駛，仍騎
    乘上開普通重型機車上路，因而肇事致告訴人受傷，自應依
    道路交通管理處罰條例第86條第1項之規定加重其刑（僅加
    重其刑1次）。
　㈢故核被告所為，係犯：①刑法第185條之3第1項第1款之吐氣所
    含酒精濃度達每公升0.25毫克以上而駕駛動力交通工具罪，
    及②道路交通管理處罰條例第86條第1項、刑法第284條前段
    之無駕駛執照駕車而犯過失傷害罪，並應依道路交通管理處
    罰條例第86條第1項規定，就其無駕駛執照駕車而犯過失傷
    害罪部分加重其刑。
　㈣起訴書就被告無駕駛執照騎車所犯過失傷害部分，漏未引用
    道路交通管理處罰條例第86條第1項規定，容有未洽，然其
    基本社會事實同一，並經本院當庭告知此部分罪名（見本院
    卷第31頁），無礙於當事人之攻擊防禦，爰依刑事訴訟法第
    300條規定，變更起訴法條。
　㈤被告所犯上開2罪，犯意各別，行為互殊，應予分論併罰。
三、科刑：　　
　  爰審酌被告前已有酒駕經法院判處罪刑確定之紀錄【查被告
    前於：①102年間酒駕吐氣所含酒精濃度達0.99mg/L，經臺灣
    新北地方法院以102年度交簡字第4827號判決判處有期徒刑4
    月確定；②103年間酒駕吐氣所含酒精濃度達0.39mg/L，經臺
    灣新北地方法院以103年度交簡字第6485號判決判處有期徒
    刑2月，併科罰金新臺幣（下同）2萬元確定（該二案件均執
    行完畢，惟於本件均不構成累犯）】，詎猶不知悔改，罔顧
    政府不斷宣導酒駕行為之惡性，疏於注意行車安全，仍無照
    駕駛，且率爾酒後騎乘機車上路（本案係被告第3犯酒駕）
    ，復參以其事發時「血液所含酒精濃度」換算為「吐氣所含
    酒精濃度」後高達每公升0.915毫克，又明顯因酒醉無法安
    全駕駛，而逕行違規駛入對向車道，一路逆向直行，致撞傷
    對向車道上之告訴人肇生事故，顯漠視往來公眾及駕駛人之
    生命、身體及財產安全，誠應非難；參以告訴人到庭表示：
    希望被告賠償5萬元，但雙方因金額差距未能達成共識，刑
    事部分請依法處理，另行提起附帶民事訴訟等語（見本院審
    交易卷第32、46、50頁），兼衡被告之智識程度（高職畢業
    ）、生活經濟狀況（自述原從事臨時工，因車禍腦部開刀後
    無業，須依靠母親的老人年金津貼維生，家境勉持），暨其
    動機、目的、手段、所生公共利益之危害、告訴人即被害人
    所受個人傷勢尚非甚鉅等一切情狀，分別量處如主文所示之
    刑，各諭知易科罰金之折算標準。
據上論斷，應依刑事訴訟第299條第1項前段、第300條，道路交
通管理處罰條例第86條第1項，刑法第185條之3第1項第1款、第2
84條前段、第11條前段、第41條第1項前段，刑法施行法第1條之
1第1項，判決如主文。
本案經檢察官張智堯偵查起訴，檢察官羅嘉薇、黃思源到庭執行
職務。
中　　華　　民　　國　　110 　年　　10　　月　　28　　日
                  刑事第二十一庭  法  官  歐陽儀
上正本證明與原本無異。 
如不服本判決應於收受送達後20日內向本院提出上訴書狀，並應
敘述具體理由；其未敘述上訴理由者，應於上訴期間屆滿後20日
內向本院補提理由書（均須按他造當事人之人數附繕本）「切勿
逕送上級法院」。告訴人或被害人如對於本判決不服者，應具備
理由請求檢察官上訴，其上訴期間之計算係以檢察官收受判決正
本之日期為準。 因疫情而遲誤不變期間，得向法院聲請回復原
狀。
                                  書記官  程于恬
中　　華　　民　　國　　110 　年　　10　　月　　29　　日
附錄本案所犯法條全文
中華民國刑法第185條之3
駕駛動力交通工具而有下列情形之一者，處2年以下有期徒刑，
得併科20萬元以下罰金：
一、吐氣所含酒精濃度達每公升零點二五毫克或血液中酒精濃度
    達百分之零點零五以上。
二、有前款以外之其他情事足認服用酒類或其他相類之物，致不
    能安全駕駛。
三、服用毒品、麻醉藥品或其他相類之物，致不能安全駕駛。
因而致人於死者，處3年以上10年以下有期徒刑；致重傷者，處1
年以上7年以下有期徒刑。
曾犯本條或陸海空軍刑法第54條之罪，經有罪判決確定或經緩起
訴處分確定，於五年內再犯第1項之罪因而致人於死者，處無期
徒刑或5年以上有期徒刑；致重傷者，處3年以上10年以下有期徒
刑。

中華民國刑法第284條：
因過失傷害人者，處1年以下有期徒刑、拘役或10萬元以下罰金
；致重傷者，處3年以下有期徒刑、拘役或30萬元以下罰金。

道路交通管理處罰條例第86條：
汽車駕駛人，無駕駛執照駕車、酒醉駕車、吸食毒品或迷幻藥駕
車、行駛人行道或行經行人穿越道不依規定讓行人優先通行，因
而致人受傷或死亡，依法應負刑事責任者，加重其刑至二分之一
。
汽車駕駛人，在快車道依規定駕車行駛，因行人或慢車不依規定
，擅自進入快車道，而致人受傷或死亡，依法應負刑事責任者，
減輕其刑。

附圖1：

附圖2：

附圖3：